【裁判字號】    89,簡上,101
【裁判日期】    890721
【裁判案由】    給付票款
【裁判全文】
台灣臺北地方法院民事判決  八十九年度簡上字第一○一號
    上  訴  人  乙○○
    被  上訴人  新台旅行社股份有限公司
    法定代理人  甲○○
    訴訟代理人  丙○○
右當事人間請求給付票款事件，上訴人對於中華民國八十八年十月二十一日本院台北
簡易庭八十八年度北簡字第一○八五號第一審判決提起上訴，本院判決如左：
    主  文
原判決廢棄。
上訴人應於繼承譚子敬之遺產限度內給付被上訴人新台幣參拾柒萬零伍佰元，及其中
新台幣壹拾貳萬貳仟伍佰元部分自民國八十八年五月十一日起，其中新台幣玖萬捌仟
元部分自民國八十八年五月十四日起，其中新台幣壹拾萬元部分自民國八十八年五月
十五日起，均至清償日止，按年息百分之六計算之利息。
第一、二審訴訟費用由上訴人負擔。
    事  實
甲、上訴人方面：
  一、聲明：原判決廢棄，駁回被上訴人在第一審之訴。
  二、陳述：
  （一）被上訴人起訴主張上訴人之子譚子敬向其購買機票，簽發如附件所示系爭支
        票四張，誠為質疑，查上訴人之子譚子敬於八十八年五月十一日不幸身亡，
        被上訴人竟謂持有其死亡後簽發之系爭支票，其真實性令人滋生疑義，原審
        未盡詳查。
  （二）上訴人之子譚子敬身故之後，上訴人業依法辦理限定繼承，日前頃接鈞院八
        十八年度繼字第三八九號民事裁定在案，原審判令上訴人應負連帶清償系爭
        票款責任，與限定繼承僅負有限責任之法裡自屬有間。
  三、證據：提出本院八十八年度繼字第三八九號民事裁定書影本一份為證。
乙、被上訴人方面：
  一、聲明：駁回上訴。
  二、陳述：
  （一）上訴人主張其子譚子敬向被上訴人購買機票所簽發系爭支票四張之真實性，
        被上訴人於原審開庭時已提示支票及退票理由單各四張與發票人負債一覽表
        筆跡完全相符，亦可隨便調其中任何一名表列之債權人出庭證實，上訴人稱
        原審未盡詳查簡直胡言。
  （二）上訴人於原審開庭時尚無提出已依法辦理限定繼承之財產清冊給予原審及被
        上訴人閱覽，且被上訴人亦不知上訴人有無隱匿遺產或於遺產清冊為虛偽之
        記載。而經閱卷鈞院八十八年度繼字第三八九號之遺產清冊中，尚無列示上
        訴人之子譚子敬於玉山商業銀行城東分行活期儲蓄存款帳號0000000000000
        金額新台幣二百五十七元，顯有隱匿遺產之事實，故依民法第一千一百六十
        三條規定，其限定繼承利益喪失，不得主張民法第一千一百五十四條所定之
        利益。
丙、本院依職權調閱本院八十八年度繼字第三八九號限定繼承民事聲請事件卷宗。
    理  由
一、本件被上訴人起訴主張：上訴人之子譚子敬因向被上訴人購買機票，乃簽發如附
    件所示之支票四張，金額合計三十七萬零五百元，未料發票人譚子敬於八十八年
    五月十一日死亡，經被上訴人各於票載發票日向付款人提示付款，即因存款不足
    而遭退票，上訴人為發票人之母，為其法定繼承人，爰依民法第一千一百五十三
    條及票據關係，請求上訴人給付票款三十七萬零五百元，及其中十二萬二千五百
    元部分自八十八年五月十一日起，其中九萬八千元部分自八十八年五月十四日起
    ，其中十萬元部分自八十八年五月十五日起，均至清償日止，按年息百分之六計
    算之利息。上訴人則以：上開四張支票是否為上訴人之子譚子敬所簽發誠有質疑
    ；又上訴人之子譚子敬身故之後，上訴人業依法辦理限定繼承，自應依限定繼承
    規定僅負有限責任等語，資為抗辯。
二、經查，本件被上訴人主張上訴人之子譚子敬簽發系爭支票四張向其購買機票，其
    於各票載發票日期提示不獲兌現，而譚子敬業於八十八年五月十一日死亡，上訴
    人為其繼承人之事實，業據提出系爭支票及退票理由單、發票人負債一覽表、上
    訴人戶籍謄本等件為證，並為上訴人所不爭，自堪信為真實。
三、惟按繼承人得限定以因繼承所得之遺產，償還被繼承人之債務。民法第一千一百
    五十四條第一項定有明文。又限定繼承之繼承人，仍應繼承被繼承人之債務全額
    ，僅以因繼承所得之遺產為限度，負償還責任，即限定繼承人非無債務，僅其責
    任有限而已。限定繼承債權人，得就債權全額為裁判上及裁判外一切請求。惟債
    權人起訴請求，繼承人如提出限定繼承之抗辯時，法院應為保留的給付（於繼承
    財產限度內為給付）之判決。（最高法院八十六年度台上字第二五八號判決參照
    ）。查上訴人已向本院呈報限定繼承，有提出本院八十八年度繼字第三八九號裁
    定書為證，復經調閱該民事聲請事件卷宗屬實，則依上開說明，自應對其為保留
    給付之判決。至於被上訴人以上訴人未將其子在銀行活儲餘額二百多元列入遺產
    清冊而主張上訴人顯有隱匿遺產一節，為上訴人所否認，參以該活儲餘額數目甚
    微，繼承人或於整理遺產中疏未發現，或主觀上認為數目甚微無庸贅列，核屬常
    情，尚難據此即謂上訴人有故意隱匿遺產而喪失限定繼承之利益。
四、從而，本件被上訴人依繼承及票據關係請求上訴人給付票款三十七萬零五百元，
    及其中十二萬二千五百元部分自八十八年五月十一日起，其中九萬八千元部分自
    八十八年五月十四日起，其中十萬元部分自八十八年五月十五日起，均至清償日
    止，按年息百分之六計算之利息，為有理由，應予准許，原審判命上訴人如數給
    付，於法並無違誤，上訴意旨指摘原判決不當，求予廢棄，為無理由。惟就上訴
    人應於繼承遺產限度內負給付責任部分，原審漏未斟酌，自有未洽，上訴意旨就
    此部分指摘原判決不當，求予廢棄改判，於法並無不合，應予准許。爰由本院將
    原判決此部分予以廢棄，改判如主文第二項所示。
五、論結，本件上訴為無理由，依民事訴訟法第四百三十六條之一第三項、第四百四
    十九條第一項、第七十八條，判決如主文。
中      華      民      國    八十九    年      七      月    二十一    日
                                            民事第二庭審判長法官  丁蓓蓓
                                                            法官  陳婷玉
                                                            法官  曾部倫
右為正本係照原本作成。
如對本判決上訴，須於判決送達後廿日內向本院提出上訴狀。
中      華      民      國    八十九    年      七      月    二十一    日
                                                      法院書記官  柯月英


司法院資訊處製作；財團法人民間司法改革基金會備份。
